【裁判字號】    90,上易,1684
【裁判日期】    900817
【裁判案由】    侵占
【裁判全文】
臺灣高等法院高雄分院刑事判決    九十年度上易字第一六八四號
    上訴人  台灣高雄地方法院檢察署檢察官
    上訴人
    即被告  乙○○○
右上訴人因被告侵占案件，不服臺灣高雄地方法院九十年度易字第一二六六號中華民
國九十年八月十七日第一審判決（起訴案號：臺灣高雄地方法院檢察署八十九年度偵
緝字第一八四二號），提起上訴，本院判決如左：
      主      文
上訴駁回。
      事實及理由
一、本案經本院審理結果，認原審判決認事用法及量刑均無不當，應予維持，並引用
    原審判決書記載之事實、證據及理由（如附件）。
二、查被告委有侵占告訴人甲○○託買之公益彩券一千張之事實，除據甲○○指訴歷
    歷外，並有台灣銀行岡山分行公益彩券證明書附卷可稽，復經高雄市聾啞福利協
    進會理事長胡銀華之女證人胡淑英於原審證述甲○○夫妻、被告、被告朋友周清
    榮為此事曾至伊家協調，周清榮同意幫被告還錢，並簽發本票六張給甲○○屬實
    ，及周清榮事後陳稱其簽發本票非其自願云云並不可取等情，業據原審於判決理
    由具論甚詳，被告上訴仍執陳詞，否認侵占，辯稱已將甲○○委買之彩券交予何
    某收受云云，要係卸諉之詞，不足採信，其上訴非有理由。檢察官循告訴人甲○
    ○之聲請，上訴意旨指摘原判決判處被告有期徒刑四月，量刑太輕，亦無理由，
    均應予以駁回。
三、據上論斷，應依刑事訴訟法第三百六十八條、第三百七十三條，判決如主文。
本案經檢察官郭振昌到庭執行職務。
中    華    民    國      九十      年      十        月     三十   日
                              臺灣高等法院高雄分院刑事第九庭
                                  審判長法官  張明松
                                        法官  江泰章
                                        法官  陳吉雄
右正本證明與原本無異。
不得上訴。
                                      書記官  沈有進
中    華    民    國      九十      年      十一      月    一    日
                                                                  Ｄ
附件：
臺灣高雄地方法院刑事判決                          九十年度易字第一二六六號
    公  訴  人  臺灣高雄地方法院檢察署檢察官
    被      告  乙○○○ 女 四十八歲（民國○○○年○月○日生）
                         住高雄縣梓官鄉○○○路一三九巷三八號
                         身分證統一編號：Ｓ二0000000號
右列被告因侵占案件，經檢察官提起公訴（八十九年度偵緝字第一八四二號），本院
判決如左：
    主  文
乙○○○意圖為自己不法之所有，而侵占自己持有他人之物，處有期徒刑肆月，如易
科罰金，以佰元折算壹日。
    事  實
一、乙○○○與甲○○二人皆為瘖啞人，均為公益彩券之經銷商。因公益彩券之經銷
    商向銀行購買公益彩券有張數限制，甲○○乃於民國八十九年一月三十一日中午
    ，在高雄縣岡山鎮○○路臺灣銀行岡行分行，出資新台幣（下同）九萬二千元，
    委託乙○○○代為購買公益彩券一千張，並囑乙○○○於購得後，將該等彩券交
    付其妻吳春美收執。乙○○○遂以其本人名義填寫「公益彩券申購憑單」，書明
    購買數量、金額及身分證字號等資料後，交由上開銀行經辦員登錄，由電腦列印
    購買憑條（計分二聯，第一聯代傳票，第二聯為公益彩券購買證明書），交由乙
    ○○○以繳納款項，並發給號碼牌為憑。乙○○○將甲○○所交付款項持以繳款
    ，出納收款員在收妥款項後，將購買憑條交由彩券經辦員，依據號碼牌將彩券一
    千張及購買證明書交給乙○○○。未料，乙○○○竟意圖為自己不法之所有，只
    將購買證明書交給甲○○後，卻未將其所持有之公益彩券一千張依甲○○之囑託
    轉交吳春美，而將之侵占入己。嗣甲○○返家後，經詢問其妻吳春美表示未收到
    上開彩券，甲○○始知上情。
二、案經甲○○訴由臺灣高雄地方法院檢察署檢察官偵查起訴。
    理  由
一、訊據被告乙○○○固坦承接受告訴人甲○○委託，以本人名義購得公益彩券一千
    張之情，惟矢口否認有何侵占犯行，辯稱：伊購得彩券後，已當場交予甲○○云
    云。然查：右揭犯罪事實，業據告訴人甲○○於偵審中指訴：被告領取彩券後，
    即將購買證明書交給伊，當時因伊忙著向朋友借額度購買彩券，故請被告將該等
    彩券轉交在附近作生意之其妻吳春美，但被告並未將彩券交予其妻，之後伊向被
    告催討，並協同被告及其男友周清榮前往高雄市聾啞福利協進會理事長胡銀華家
    中，經理事長之女胡淑英居中協調，周清榮乃簽發本票表示願承擔此債務，惟事
    後又反悔稱係遭伊恐嚇才開立本票，且拒不清償等語明確，並有臺灣銀行岡山分
    行公益彩券購買證明書（第二聯）附卷可憑。而證人胡淑英於本院審理中證稱：
    「甲○○夫妻及被告、周清榮有到我家。當時有談到甲○○想要多賣一點彩券，
    所以他找一些瘖啞人士由他出資，申購公益彩券。甲○○說他有銀行收據（即購
    買證明書），收據上有被告名字，當天他們一同去銀行排隊購買彩券，剛好有人
    來找甲○○，所以甲○○請被告將彩券拿去台銀岡山分行前拿去給他太太，甲○
    ○回家後質問他太太，他太太說並沒有收到被告拿來的彩券。之後他們四人才到
    我家來協調這件事。」、「（問：周清榮為何要簽發六張本票給甲○○？）周清
    榮說要幫被告還這筆錢，本票是周清榮開的。當場甲○○的太太也表示沒有收到
    公益彩券」等語，而證人周清榮於本院審理中亦證述簽發本票一節，則告訴人夫
    妻二人、被告及周清榮等四人確實曾至證人胡淑英家中協調告訴人委託被告購買
    公益彩券一事，並當場由周清榮簽發本票六紙交予告訴人收執。是苟被告確已將
    彩券交付告訴人，何以其友人周清榮仍願簽發上開本票承擔被告債務？又衡情周
    清榮豈有在被告未侵占告訴人彩券之情形下，無故簽發上開本票交付告訴人之理
    ？堪認被告確有侵占前揭公益彩券之行為，所辯：彩券已交給甲○○云云，顯係
    諉卸之詞。雖事後證人周清榮陳稱其簽發本票非其自願云云，然其並無法說明如
    何遭人恐嚇、強迫？且依證人胡淑英所述，周清榮係在協調後簽發本票，且協調
    過程平和，被告或周清榮亦未提及遭恐嚇之事，足見周清榮稱其受告訴人恐嚇始
    簽發本票云云，自不可取。綜上，本件事證明確，被告之犯行，洵堪認定。
二、核被告所為係犯刑法第三百三十五條第一項之普通侵占罪。爰審酌被告犯罪之動
    機、目的、手段、所生危害、犯罪後否認犯行等一切情狀，量處如主文所示之刑
    。按刑法第四十一條，已於九十年一月十日修正公布，並於同月十二日施行，其
    第一項前段規定為「犯最重本刑為五年以下有期徒刑之罪，而受六月以下有期徒
    刑或拘役之宣告，因身體、教育、職業或家庭之關係或因其他正當事由，執行顯
    有困難者，得以一元以上三元以下折算一日，易科罰金。」，本件被告犯罪後，
    上開犯行，已變更屬得易科罰金之罪，依最高法院二十四年七月刑庭總會決議，
    易科罰金之事項，應依刑法第二條第一項之規定，適用修正後之刑法第四十一條
    之新法，本件爰諭知易科罰金折算標準。
據上論斷，應依刑事訴訟法第二百九十九條第一項前段，刑法第二條第一項前段、第
三百三十五條第一項、修正後第四十一條第一項，罰金罰鍰提高標準條例第一條前段
、第二條，判決如主文。
中      華      民      國      九十      年      八      月    十七    日
                                  臺灣高雄地方法院刑事第一庭
                                      法  官    郭佳瑛
右正本證明與原本無異。
如不服本判決，應於判決送達後十日內，向本院提出上訴狀。
                                      書記官    王美玲
中    華    民    國      九十      年      八      月      二十      日
附錄本案論罪科刑法條：
刑法第三百三十五條第一項
意圖為自己或第三人不法之所有，而侵占自己持有他人之物者，處五年以下有期徒刑
、拘役或科或併科一千元以下罰金。


司法院資訊處製作；財團法人民間司法改革基金會備份。
